臺灣臺北地方法院簡易民事判決
111年度北簡字第6964號
原      告  和泰產物保險股份有限公司

法定代理人  莊瑞德  
訴訟代理人  黃于珍  
被      告  蔡堯仁  

上列當事人間請求侵權行為損害賠償事件，本院於民國一百一十
一年六月二十三日言詞辯論終結，判決如下︰
    主    文
被告應給付原告新臺幣柒萬玖仟柒佰玖拾陸元，及自民國一百一
十一年三月四日起至清償日止，按年息百分之五計算之利息。
原告其餘之訴駁回。
訴訟費用新臺幣壹仟柒佰柒拾元由被告負擔百分之四十七，餘由
原告負擔。
本判決第一項得假執行。
    事    實
甲、原告方面：
一、聲明：被告應給付原告新臺幣（下同）十六萬二千五百三十
    元，及自起訴狀繕本送達翌日（即民國一百一十一年三月四
    日）起至清償日止，按年息百分之五計算之利息。
二、陳述略稱：
  ㈠緣被告蔡堯仁於一百零九年二月五日晚上七時二十五分許，
    駕駛車號000-0000號自小客車，行經臺北市○○區○○路○段○○○
    巷○○○號處，因開啟車門不當致碰撞由訴外人林大弘駕駛之
    車號000-0000號自小客車（下稱系爭汽車），造成系爭汽車
    損毀。本案業經臺北市政府警察局大安分局交通分隊處理在
    案。
　㈡系爭汽車曾由其所有人和運租車股份有限公司向原告投保車
    體損失保險，事故發生時尚在保險期間內，原告經其書面通
    知，並派員工向警方查證上情屬實後，業依保險契約賠付該
    車之必要修復費用共計十六萬二千五百三十元（含鈑金一萬
    六千四百六十四元、烤漆四萬一千二百九十四元、零件十萬
    四千七百七十二元），並依保險法第五十三條取得對被告之
    代位請求權，爰依侵權行為法律關係提起本件訴訟。對本件
    交通事故肇事資料沒有意見，確實為被告肇事。
三、證據：提出道路交通事故當事人登記聯單影本一件、道路交
    通事故初步分析研判表畫面截圖影本一件、估價單影本一件
    、報價單影本一件、統一發票影本一件、系爭汽車車損照片
    影本三紙、訴外人行車執照及保險證影本各一件為證。
乙、被告方面：被告未於言詞辯論期日到場，亦未提出書狀作何
    聲明或陳述。
丙、本院依職權調閱本件交通事故肇事相關資料。
    理    由
一、程序方面：
  ㈠按民事訴訟法第十五條第一項規定：「因侵權行為涉訟者，
    得由行為地之法院管轄。」，本件車禍發生於臺北市○○區○○
    路○段○○○巷○○○號處，屬本院轄區，故本院具有管轄權，合
    先敘明。
　㈡本件被告經合法通知未於言詞辯論期日到場，核無民事訴訟
    法第三百八十六條所列各款情形，應依職權由原告一造辯論
    而為判決。　　
二、原告主張之事實，已據其提出道路交通事故當事人登記聯單
    影本一件、道路交通事故初步分析研判表畫面截圖影本一件
    、估價單影本一件、報價單影本一件、統一發票影本一件、
    系爭汽車車損照片影本三紙、訴外人行車執照及保險證影本
    各一件為證，經核對相關證物原本無訛，復有本院依職權調
    閱之本件交通事故肇事相關資料所附道路交通事故初步分析
    研判表、道路交通事故現場圖、道路交通事故補充資料表、
    A3類道路交通事故調查紀錄表、道路交通事故當事人登記聯
    單及道路交通事故照片黏貼紀錄表在卷可稽，被告未到庭爭
    執，亦未提出書狀作何聲明或陳述，堪認原告主張為真實。
三、按因故意或過失，不法侵害他人之權利者，負損害賠償責任
    。汽車、機車或其他非依軌道行駛之動力車輛，在使用中加
    損害於他人者，駕駛人應賠償因此所生之損害。負損害賠償
    責任者，除法律另有規定或契約另有訂定外，應回復他方損
    害發生前之原狀。第一項情形，債權人得請求支付回復原狀
    所必要之費用，以代回復原狀。民法第一百八十四條第一項
    、第一百九十一條之二、第二百十三條第一項、第三項分別
    定有明文。次按不法毀損他人之物者，被害人得請求賠償其
    物因毀損所減少之價額，民法第一百九十六條定有明文。所
    謂因物被毀損所減少之價額，得以修復費用為估定標準，但
    以必要者為限。若被害人能證明其物因毀損或減少之價額，
    超過必要之修復費用時，就其差額，仍得請求賠償（最高法
    院七十七年度第九次民事庭會議決議參照）。故被害人得以
    修理費用作為其物因毀損所減少價額之計算依據，但其中以
    新品更換舊品，且因此提高該物整體價值者，該更換之新品
    即非屬損害發生前物之原狀，則該更換新品所支出之費用，
    應予計算其折舊。
四、經查，本件被告因開啟車門未注意其他車輛且在劃有紅線路
    段臨時停車（參本院卷第四十五頁）致系爭汽車受有損害，
    依前開民法第一百九十一條之二本文規定，即應賠償其因此
    所生之損害即因回復原狀所必要之修理費用，惟系爭汽車雖
    以十六萬二千五百三十元修復，考量該報價單其中十萬四千
    七百七十二元部分之品名為「零件」，而關於更新零件部分
    之請求，應以扣除按汽車使用年限計算折舊後之費用為限。
    依行政院公佈之固定資產耐用年數表及固定資產折舊率表所
    示，非運輸業用租賃小客車折舊年限為五年，依定律遞減折
    舊率為千分之三百六十九，並以一年為計算單位，其使用期
    間未滿一年者，按實際使用使用之數相當於全年之比例計算
    之，不滿一月者，以一月計算之，而本件系爭汽車於一百零
    五年五月出廠，至一百零九年二月五日本件事故發生時使用
    年數為三年九個月，系爭汽車修復費用其中零件十萬四千七
    百七十二元部分，扣除如附表所示折舊金額後為一萬九千零
    三十八元，加上鈑金一萬六千四百六十四元、烤漆四萬一千
    二百九十四元，屬必要修理費用，故原告得請求被告給付之
    系爭汽車修理費用為七萬六千七百九十六元（計算式：19,0
    38＋16,464＋41,294＝76,796）。
五、綜上所述，原告本於保險法第五十三條第一項及民法侵權行
    為法律關係，請求被告給付十六萬二千五百三十元，及自起
    訴狀繕本送達翌日（即一百一十一年三月四日）起至清償日
    止，按年息百分之五計算之利息，其請求於主文第一項之範
    圍內為有理由，應予准許。超過主文第一項範圍之請求，則
    屬無據，應予駁回。
六、本件係就民事訴訟法第四百二十七條第一項訴訟適用簡易程
    序所為被告一部敗訴之判決，依同法第三百八十九條第一項
    第三款規定，就被告敗訴部分應依職權宣告假執行。
七、本件訴訟費用額，依後附計算書確定如主文所示金額。
八、據上論結，原告之訴為一部有理由，一部無理由，並依民事
    訴訟法第四百三十三條之三、第七十九條，判決如主文。
中　　華　　民　　國　　111 　年　　7 　　月　　14　　日
                              臺北簡易庭
                              法      官  文衍正
以上正本係照原本作成。
如對本判決不服，須於判決送達後二十日內向本庭（臺北市重慶
南路一段一百二十六巷一號）提出上訴狀。（須按他造當事人之
人數附繕本）。如委任律師提起上訴者，應一併繳納上訴審裁判
費。
中　　華　　民　　國　　111 　年　　7 　　月　　14　　日
                              書  記  官  高秋芬
訴訟費用計算書：
項        目             金  額（新臺幣）        備  註 
第一審裁判費　　           1,770元
合　　　　計　　     　    1,770元 

附表：
年次 折         舊         額  折  舊  後  餘  額   金  額   計    算    方    式 金  額   計  算  方  式   1 38,661 104,772×0.369=38,661 66,111 104,772-38,661=66,111   2 24,395 66,111×0.369=24,395 41,716 66,111-24,395=41,716   3 15,393 41,716×0.369=15,393 26,323 41,716-15,393=26,323   4  7,285 26,323×0.369×(9/12)=7,285 19,038 26,323-7,285=19,038 註：元以下四捨五入。